【裁判字號】    95,苗小,74
【裁判日期】    950426
【裁判案由】    侵權行為損害賠償
【裁判全文】
臺灣苗栗地方法院民事小額判決          95年度苗小字第74號
原      告  丙○○○保險股份有限公司
法定代理人  乙○○
訴訟代理人  丁○○
訴訟代理人  戊○○
被      告  甲○○
上列當事人間請求侵權行為損害賠償事件，本院於民國95年4 月
12日言詞辯論終結，判決如下：
    主  文
被告應給付原告新臺幣貳萬壹仟零捌元，及自民國九十五年一月
二十三日起至清償日止，按週年利率百分之五計算之利息。
原告其餘之訴駁回。
訴訟費用新臺幣壹仟元由被告負擔二分之一，餘由原告負擔。
本判決原告勝訴部分得假執行。
    事實及理由
壹、原告之聲明：被告應給付原告新台幣（下同）45,800元及自
    起訴狀繕本送達翌日（即民國95年1 月23日）起至清償日止
    ，按週年利率百分之5計算之利息。
貳、事實摘要：
一、原告起訴主張：被告於民國（下同）94年10月13日，駕駛車
    號2712- ＨＢ號自小客車，行經新竹縣國道一號北上87公里
    處，擦撞訴外人梁日陽所駕駛之ＥＥ-3220 號租賃小客車右
    後部位而肇事逃逸，致該車嚴重受損，現場由國道公路警察
    局第二警察隊派員處理，有案可稽。該ＥＥ-3220 號小客車
    ，已向原告投保車體損失險，且尚在保險期間，經被保險人
    歐力士小客車租賃股份有限公司向原告書面通知辦理出險且
    經查證屬實，並賠付必要修復費用45,800元（工資：20,550
    元，零件：25,250元），有估價單、車損照片、發票為證。
    原告依保險法第53條規定，取得被保險人對債務人之損害賠
    償請求權。爰依民法第191 條之2 、第196 條及保險法第53
    條規定，請求被告給付如訴之聲明所示金額及法定遲延利息
    。
二、被告陳稱：伊所駕駛之上揭自小客車，雖於上開時地與訴外
    人梁日陽所駕駛前揭小客車發生擦撞，但肇事原因應為梁日
    陽任意變換車道不當所致，伊與梁日陽之過失比例應為3 比
    7 等語。
參、本院之判斷：
一、兩造於95年4 月12日言詞辯論期日經本院協同整理並協議簡
    化爭點後，兩造就下列事項不爭執：
  （一）、被告於94年10月13日晚間8 時至9 時之間某時許，駕
          駛車號2712- ＨＢ自小客車行經國道一號北上87公里
          處，與同向訴外人梁日陽所駕駛ＥＥ-3220 號自小客
          車發生擦撞，梁日陽當時是變換車道，被告則是疏未
          注意前方狀況，而撞及梁日陽右後車尾，被告之車輛
          則是左前保桿及大燈處受損。
  （二）、梁日陽車輛受損修理金額工資部分為14,200元，塗裝
          工資9,350 元，零件為25,250元，車主自負額為3,00
          0 元，總額45,800元，梁日陽所駕之車為93年7 月出
          廠。
  （三）、系爭車禍被告與訴外人梁日陽之過失比例應為6 比4
          。
以上兩造不爭執事項，依民事訴訟法第280 條第1 項前段、同法
第279 條第1 項規定，均視同自認，且均毋庸舉證，自堪信為真
實。
二、按因故意或過失，不法侵害他人之權利者，負損害賠償責任
    ；汽車、機車或其他非依軌道行駛之動力車輛，在使用中加
    損害於他人者，駕駛人應賠償因此所生之損害，民法第184
    條第1 項前段、第191 條之2 前段分別定有明文。汽車在雙
    向4 車道行駛變換車道時，應讓直行車先行，並注意安全距
    離；又汽車行駛時，駕駛人應注意車前狀況及兩車併行之間
    隔，並隨時採取必要之安全措施，道路交通安全規則第98條
    第1 項第6 款及第94條第3 項規定甚明。本件被告駕駛前揭
    自小客車，疏未注意車前狀況，致與未遵守變換車道應注意
    安全距離之訴外人梁日陽所駕車牌號碼ＥＥ-3220 號小客車
    碰撞，並造成ＥＥ-3220 號小客車受損，是被告對於本件事
    故之發生為有過失，依上開規定，被告自應就系爭自小客車
    所受損害負賠償責任。
三、次按不法毀損他人之物者，被害人得請求賠償其物因毀損所
    減少之價額，民法第196 條定有明文。另按物被毀損時，被
    害人除得依民法第196 條請求賠償外，並不排除民法第213
    條至第215 條之適用。依民法第196 條請求賠償物被毀損所
    減少之價額，得以修復費用為估定之標準，惟修理材料以新
    品換舊品應予折舊（最高法院77年第9 次民事庭會議決議參
    照）。ＥＥ-3220 號小客車因車禍受損所支出之車損修理費
    用中，零件費用為25,250元，又該自用小客車係於93年7 月
    30日領照使用，有行車執照影本1 紙在卷可憑，迄車禍時即
    94年10月13日止，實際使用日數為1 年2 月13日，依上揭說
    明，以新品換舊品而更換之零件，即應予折舊，而依行政院
    （79）財字第0670號、台（45）財字第4180號令所頒之「固
    定資產耐用年數表」及「固定資產折舊率表」之規定，ＥＥ
    -3220 號小客車之耐用年限為5 年，再依財政部（58）如財
    稅發字第1083號發布之固定資產折舊採定率遞減法之計算方
    法，其每年應折舊千分之369 ，又參酌「營利事業所得稅結
    算申報查核準則」第95條第8 項規定，固定資產折舊採用定
    率遞減法，以1 年為計算單位，其使用期間未滿1 年者，按
    實際使用月數相當於全年之比例計算之，不滿1 月者，以月
    計。是上開零件費用25,250元，其折舊金額為10,787元（第
    1 年折舊：25,250×0.369 ≒9,317 ，第2 年之3 個月折舊
    ：【25,250－9,317 】×0.369 ×1/4 ≒1,470 。9,317 ＋
    1,470 ＝10,787）應予扣除，從而被害人即ＥＥ-3220 號車
    主歐力士小客車股份有限公司得向被告主張之修復費用零件
    部分為14,463元（25,250－10,787＝14,463），另工資費用
    為20,550元（14,200+9,350-3,000＝20,550），合計為35,0
    13元。又訴外人梁日陽應承擔10分之4 之過失責任，已如前
    述，依過失相抵後，被害人歐力士小客車租賃股份有限公司
    得向被告請求之金額為21,008元（35,013×0.6 ≒21,008）
    。
四、又按被保險人因保險人應負保險責任之損失發生，而對於第
    三人有損失賠償請求權者，保險人得於給付賠償金額後，代
    位行使被保險人對於第三人之請求權；但其所請求之數額，
    以不逾賠償金額為限，保險法第53條第1 項定有明文。原告
    既已為45,800元之保險給付，參諸上開規定，在前述21,008
    元範圍內歐力士小客車租賃股份有限公司對被告之前揭侵權
    行為損害賠償請求權即法定移轉於原告。從而原告依據侵權
    行為之法律關係，請求被告應給付原告21,008元，及自起訴
    狀繕本送達生效翌日即95年1 月23日起至清償日止，按週年
    利率百分之5 計算之法定遲延利息，為有理由，應予准許，
    逾此部分之請求，則屬無據，應予駁回。
五、本件係訴訟標的金額在100,000 元以下之民事小額訴訟，是
    本院為被告敗訴判決部分，自應依民事訴訟法第436 條之20
    規定，依職權宣告假執行。
六、據上論結，本件原告之訴為一部有理由，一部無理由，依民
    事訴訟法第436 條之23、第436 條第2 項、第79條、第436
    條之20，判決如主文。
中    華    民    國    95    年    4     月    26    日
                  苗栗簡易庭法  官  張淑芬
以上正本係照原本作成
如對本判決上訴，須於判決送達後20日內向本院提出上訴狀。
                        書記官  萬碧蓮
中    華    民    國    95    年    4     月    26    日


司法院資訊處製作；財團法人民間司法改革基金會備份。
